【裁判字號】    98,上易,770
【裁判日期】    981229
【裁判案由】    賭博
【裁判全文】
臺灣高等法院臺南分院刑事判決         98年度上易字第770號
上  訴  人  臺灣臺南地方法院檢察署檢察官
上  訴  人
即  被  告  戊○○
上  訴  人
即  被  告  乙○○
上  訴  人
即  被  告  丁○○
上  訴  人
即  被  告  己○○
上  訴  人
即  被  告  甲○○
上  訴  人
即  被  告  丙○○
上  訴  人
即  被  告  庚○○
上七人共同
選任辯護人  江信賢律師
            蔡麗珠律師
            蕭立俊律師
上列上訴人因被告等賭博案件，不服臺灣台南地方法院97年度易
字第1276號中華民國98年9月7日第一審判決（起訴案號：臺灣台
南地方法院檢察署97年度偵字第4329號），提起上訴，本院判決
如下：
    主  文
原判決撤銷。
戊○○共同在公眾得出入之場所賭博財物，5罪，各處罰金新臺
幣陸仟元，如易服勞役，均以新臺幣壹仟元折算壹日。扣案之賽
馬雙人座電子遊戲機殼貳台（含IC板肆塊）及如附表所示之物品
均沒收；又共同在公眾得出入之場所賭博財物，2罪，各處罰金
新臺幣陸仟元，如易服勞役，均以新臺幣壹仟元折算壹日。扣案
之小瑪莉電子遊戲機殼柒台（含IC板柒塊）及如附表所示之物品
均沒收；應執行罰金新台幣貳萬捌仟元，如易服勞役，以新臺幣
壹仟元折算壹日。扣案之賽馬雙人座電子遊戲機殼貳台（含IC板
肆塊）、小瑪莉電子遊戲機殼柒台（含IC板柒塊）及如附表所示
之物品均沒收。
甲○○共同在公眾得出入之場所賭博財物，處罰金新台幣伍仟元
，如易服勞役，以新臺幣壹仟元折算壹日。扣案之賽馬雙人座電
子遊戲機殼貳台（含IC板肆塊）及如附表所示之物品均沒收。
丁○○共同在公眾得出入之場所賭博財物，2罪，各處罰金新台
幣伍仟元，如易服勞役，均以新臺幣壹仟元折算壹日。扣案之賽
馬雙人座電子遊戲機殼貳台（含IC板肆塊）及如附表所示之物品
均沒收。應執行罰金新台幣捌仟元，如易服勞役，以新臺幣壹仟
元折算壹日。扣案之賽馬雙人座電子遊戲機殼貳台（含IC板肆塊
）及如附表所示之物品均沒收。
丙○○、庚○○共同在公眾得出入之場所賭博財物，均2罪，各
處罰金新台幣伍仟元，如易服勞役，均以新臺幣壹仟元折算壹日
。扣案之賽馬雙人座電子遊戲機殼貳台（含IC板肆塊）及如附表
所示之物品均沒收；各應執行罰金新台幣捌仟元，如易服勞役，
均以新臺幣壹仟元折算壹日。扣案之賽馬雙人座電子遊戲機殼貳
台（含IC板肆塊）及如附表所示之物品均沒收。
己○○共同在公眾得出入之場所賭博財物，處罰金新台幣伍仟元
，如易服勞役，以新臺幣壹仟元折算壹日。扣案之小瑪莉電子遊
戲機殼柒台（含IC板柒塊）及如附表所示之物品均沒收。
乙○○無罪。
    事  實
一、緣林哲祺（民國70年9月29日生，由原審另行審結）於民國
    94年8月起，向戊○○承租位在臺南市○○區○○路2段61
    號之「寶貝熊超商」，並自94年10月6日起至96年8月19日，
    在該超商內經營紳太電子遊戲場，迄至96年8月20日起將該
    址超商及電子遊戲場頂讓予戊○○繼續經營（然紳太電子遊
    戲場之登記負責人仍為林哲祺）。詎戊○○竟自96年7月間
    起，基於在公眾得出入場所賭博之犯意，在上開之公眾得出
    入之場所，設置電子遊戲機「賽馬雙人座」2台及「小瑪莉
    」7台、總計9台，供不特定賭客與之賭博財物，並以每月新
    台幣（下同）2萬元、1萬8千元（己○○、甲○○部分）之
    代價陸續僱用與其有共同犯意聯絡之店員丁○○（96年9月
    起）、庚○○（96年7月中旬起）、丙○○（96年10月五日
    起）、己○○（96年7月起）、甲○○（96年9月中旬起），
    由上開店員負責現場兌換代幣、開分及洗分、兌換現金，供
    不特定之人把玩上述電子遊戲機台而賭博財物。其賭博方式
    為賭客每次將以10元硬幣兌換1枚之代幣投入機台內，採1比
    1 （投1枚10元硬幣機台顯示10點）比例押注賭博，如押中
    則可贏得數倍不等分數，如未押中，則所投入之賭資由機具
    沒入歸店方贏得，如押中則贏得之分數可向上開店員換取現
    金，並由店員通知賭客至該址二樓樓梯間等待，俟店員將賭
    客贏得金錢置於塑膠罐後，以真空吸塵器加壓輸送至二樓樓
    梯間左邊隱藏暗格內由賭客領取，以此不確定之或然率決定
    財物之輸贏，而陸續於下列時間與賭客柳淙堡（65年8月26
    日生）、溫清木（41年3月24日生）、林文彬（48年10月8日
    生）及蘇順保（54年12月8日生）等人（經檢察官另案聲請
    簡易判決處刑）賭博財物，其詳如下：
  (一)戊○○與不詳姓名之店員以共同之犯意，於96年9月29日凌
    晨2時3分許，在上開公眾得出入之遊戲場內，以「賽馬」機
    具為賭具與蘇順保賭玩，並將所得之分數，由該不詳姓名之
    店員兌換現金予蘇順保。嗣於96年10月18日下午2時36分許
    ，戊○○與甲○○以共同之犯意，在上開公眾得出入之遊戲
    場內，以「小瑪莉」機具為賭具與蘇順保賭玩，並將所得之
    分數，由甲○○兌換現金予蘇順保。
  (二)戊○○與丁○○以共同之犯意，先後於96年10月1日下午9時
    17分許及96年10月8日下午10時38分許，在上開公眾得出入
    之遊戲場內，以「賽馬」機具為賭具與柳淙堡賭玩，並將所
    得之分數，由店員丁○○兌換現金予柳淙堡。另戊○○與丙○○、庚○○以共同之犯意，於96年10月17日下午11時14分
    許，在上開公眾得出入之遊戲場內，以「賽馬」機具為賭具
    與柳淙堡賭玩，並將所得之分數，由店員丙○○、庚○○兌
    換現金予柳淙堡。
  (三)戊○○與丙○○、庚○○以共同之犯意，於96年10月10 日
    下午11時21分許，在上開公眾得出入之遊戲場內，以「賽馬
    」機具為賭具與溫清木賭玩，並將所得之分數，由店員丙○○、庚○○兌換現金予溫清木。
  (四)戊○○與己○○以共同之犯意，於96年10月18日上午9時51
    分許，在上開公眾得出入之遊戲場內，以「小瑪莉」機具為
    賭具與林文彬賭玩，並將所得之分數，由己○○兌換現金予
    林文彬。
  (五)嗣於96年10月18日下午4時0分許，經警持搜索票在上址當場
    查獲溫清木、林文彬及蘇順保三人正把玩電動賭博機具，並
    扣得戊○○所有之當場賭博之器具即電子遊戲機「賽馬雙人
    座」2台、「小瑪莉」7台、及如附表所示之供其等犯罪所用
    之物或在賭檯即機具內之財物後，始循線查悉上情。
二、案經台南市警察局第三分局報請台灣台南地方法院檢察署檢
    察官偵查起訴。
    理  由
壹、證據能力方面：
一、按被告以外之人於偵查中向檢察官所為之陳述，除顯有不可
    信之情況者外，得為證據，刑事訴訟法第159條之1第2項定
    有明文。查證人柳淙堡、溫清木、林文彬及蘇順保於檢察官
    偵查中所為具結之陳述，係經檢察官以證人身分令其具結之
    依正當法定程序所為之訊問後所為之證述，復於原審到庭由
    當事人進行交互詰問程序，是其偵訊中之證詞自有證據能力
    ，得作為本件之證據。被告及辯護人指稱上開證人於偵查中
    之供述均無證據能力云云，要無可取。
二、扣押物品清單、目錄表、現場監錄系統擷錄畫面、影像一覽
    表及譯文表、台南市政府營利事業登記證、電子遊戲場營業
    級別證、台南市政府建登字第09800254860號函各乙份，均
    係公務員職務上製作之證明文書，本院查無該等文書有何故
    意登載不實之顯不可信之情況，依照同法第159條之4第1款
    之規定自得採為本案認定犯罪事實之證據；另扣賭博性電動
    玩具暫存保管條乙份，係從事業務之人於業務上製作之證明
    文書，本院查無該等文書有何故意登載不實之顯不可信之情
    況，依照同法第159條之4第2款之規定自得採為本案認定犯
    罪事實之證據。
貳、認定事實方面：
一、訊據被告戊○○等6人對於上開事實，除均矢口否認伊等有
    上開賭博之犯行，辯稱：伊等沒有賭博行為，客人把玩後，
    不能兌換現金云云外，餘均不否認。惟查：
  (一)證人即賭客蘇順保於偵查中證稱：「（問：該超商都是換現
    金？）是，我都是換現金」，及於審理中證稱：「（問：你
    有無去過臺南市○○區○○路2段61號之『寶貝熊超商』打
    電玩？）有的；（問：有壹個警員叫周志忠去搜索時，你有
    無在臺南市○○區○○路2段61號之『寶貝熊超商』？）有
    的。就是在現場我才會被抓到，然後就到安中派出所製作筆
    錄，之後我就等法院傳訊我，現場還有其他人在場；（問：
    這些照片的人是否你本人於96年9月29日到臺南市○○區○○路2段61號之『寶貝熊超商』的照片？（請審判長提示警
    卷第91-92頁監視器翻拍照片）：是的；（問：96年9月29日
    玩剩下的積分有無兌現現金？）有的；（問：如何兌換？過
    程如何？）輸的話就沒有得兌換現金。如還有積分的話我會
    叫店內的小妹過來洗分，用空氣的方式加壓送到二樓的房間
    塑膠小盒子裡面，我再從小盒子裡面拿現金；（問：你為何
    知道要到樓梯間那邊拿現金？）洗分時店內的小妹就告訴我
    要在那邊拿錢；（問：96年10月18日的照片是否你於臺南市
    ○○區○○路2段61號之『寶貝熊超商』玩電玩的照片？（
    請審判長提示警卷第115-116頁監視器翻拍照片）：是的；
    …（問：第116頁編號18-3照片為何你有跑到樓梯間？）：
    這樣的話應該有洗分兌換現金，因為不同機台要換機台玩的
    時候要洗分兌換現金，再換機台玩，我一開始是玩小瑪琍）
    ；（問：為何證人蘇順保你在安中派出所製作筆錄時，你供
    稱沒有兌換現金？（請審判長提示警詢筆錄，警卷第17頁）
    ：剛開始在安中派出所時我跟其他在場被查獲的人都先講好
    ，都說沒有兌換現金，但之後警員播放監視器錄影帶及提示
    翻拍照片後，只好承認有兌換現金的事實」等語在卷（見偵
    卷第27頁、原審卷第二宗第138至140頁），又蘇順保於96
    年9月29日及96年10月18日兌換現金之情節，亦有現場照片
    、現場監錄系統擷錄畫面附卷（見警卷第89-92頁、第115-
    116頁）可佐，參以被告甲○○於本院審理中自承工作時間
    早上七點到下午三點，警卷第89.90頁相片有我等語及蘇順
    保兌換現金之時間則為下午2時36分等情，足見兌換現金與
    蘇順保之店員為被告甲○○，堪以認定。
  (二)證人即賭客柳淙堡於偵查中證稱：「（問：該超商都是換現
    金?）是，我沒有換過獎品。」，及於審理中證稱：「（問
    ：你有無去過臺南市○○區○○路2段61號之『寶貝熊超商
    』？）有的；（問：這些光碟上的畫面是否你於96年10月17
    日晚上去臺南市○○區○○路2段61號之『寶貝熊超商』的
    畫面？（請審判長提示警卷第111-112頁光碟節錄畫面）是
    的；（問：你是否可以解釋這四張照片你去臺南市○○區○○路2段61號之『寶貝熊超商』做何事？）我在那邊娛樂玩
    機台；（問：照片中有兩張樓梯間的畫面你在做什麼事情？
    ）我在拿現金；（問：這四張照片是否你於10月1日晚上九
    時許到臺南市○○區○○路2段61號之『寶貝熊超商』的照
    片？（請審判長提示警卷第95-96頁節錄照片）是的；（問
    ：第95頁的照片是你叫店員過來機台那邊，你是否確定是拿
    飲料？）：那這樣就不是拿飲料，這是要拿現金；（問：這
    些相片你於96年10月8日去臺南市○○區○○路2段61號之『
    寶貝熊超商』的照片？（請審判長提示警卷第101-102頁節
    錄照片）是的；（問：這四張是連續翻拍照片，第四張你出
    現在樓梯口做何事？）應該也是拿現金；（問：檢察官所提
    示的上開數張照片，你承認你有去拿現金，現場的現金如何
    取得？）機台我投錢下去玩，我有押中，玩到我不玩了後，
    就通知店員來洗分後換現金」等語在卷（見偵卷第23頁、原
    審卷第二宗第116、117頁），又柳淙堡於96年10月1日、96
    年10月8日、及96年10月17日兌換現金之情節，亦有現場照
    片、現場監錄系統擷錄畫面附卷（見警卷第95-96頁、第
    101-102頁、第109-112頁）可佐，參以被告丁○○於本院審
    理中自承警卷第109頁之現場相片係伊，工作時間下午三點
    到晚上十一點等語、被告丙○○、庚○○於本院審理時均自
    承工作時間晚上十一點到凌晨七點（夜班）等語及柳淙堡兌
    換現金之時間分別為下午9時17分、10時38分、下午11時14
    分等情，足見兌換現金與柳淙堡之店員為被告丁○○及被告
    丙○○、庚○○，堪以認定。
  (三)證人即賭客溫清木於審理中證稱：「（問：你有無進去過臺
    南市○○區○○路2段61號之『寶貝熊超商』？）有的；（
    問：警員搜索時你是否在現場？）有的；（問：這些照片是
    否你於96年10月10日去臺南市○○區○○路2段61號之『寶
    貝熊超商』的照片？（請審判長提示警卷第103-104頁節錄
    照片）是的；（問：第104頁下面照片，你去樓梯做何事？
    ）我去那邊換現金，因為玩機台有分數，我玩剩下的餘額（
    分數）就可以換現金；（問：請你解釋分數如何換現金？）
    我不玩時我會叫店員來看我剩下的分數，寶貝熊超商內有一
    個玻璃門，我用喊的就會有人走過來；（問：你剛剛證述用
    你玩剩下的分數來換現金，剩下的分數是何意思？）我每次
    玩都是投100元現金，1元就是1分，押中的分數是可以換現
    金，我不一定是押中的才換現金，有些是臨時有事情要離開
    ，就將玩剩下的分數去換現金」等語在卷（見原審卷第二宗
    第118、119頁），又溫清木於96年10月10日兌換現金之情節
    ，亦有現場照片、現場監錄系統擷錄畫面附卷（見警卷第
    103-104頁）可佐，又如前述被告丙○○、庚○○於本院審
    理時均自承工作時間晚上十一點到凌晨七點（夜班）等語，
    參酌溫清木兌換現金之時間為下午11時21分，從而兌換現金
    與溫清木之店員為被告丙○○、庚○○，堪以認定。
  (四)證人即賭客林文彬於偵查中證稱：「（問：你怎麼知道在該
    超商玩機台後，剩下的分數可以換現金?）因為曾經看過別
    人換過現金」，及於審理中證稱：「（問：你有無去過臺南
    市○○區○○路2段6 1號之『寶貝熊超商』？）：有去過；
    （問：有無被警察問過筆錄？）警察搜索時，我在場，我去
    超商買飲料並且看賽馬，至於有無到派出所問筆錄我忘記了
    ，好像有製作筆錄；（問：這些照片是10月18日上午9時51
    分的照片，照片中的人是否你在臺南市○○區○○路2段61
    號之『寶貝熊超商』的照片？（請審判長提示警卷第113-
    114 頁節錄照片）照片中的人確實是我。我那天早上應該有
    去超商沒有錯；（問：警卷第113-114頁四張照片你在做何
    事？）我在那邊玩小瑪琍機台，好像機台有問題，我叫店員
    來看，超商的飲料放在樓梯旁，我去樓梯那邊拿飲料，後改
    稱：應該是我玩機台押中，我通知店員來洗分，然後走到樓
    梯通道拿所兌換的現金等語在卷（見偵卷第26頁、原審卷第
    二宗120頁），又林文彬於96年10月18日兌換現金之情節，
    亦有現場照片、現場監錄系統擷錄畫面附卷（見警卷第113-
    114頁）可佐，又被告己○○於本院審理時自承工作時間上
    午七點到下午三點等語，參酌林文彬兌換現金之時間為下午
    9時51分，從而兌換現金與林文彬之店員為被告己○○，堪
    以認定。
  (五)證人即第三分局警員周志忠於審理中證稱：「（問：本案是
    否你承辦？）是的；（問：搜索當時情形如何？）依據報案
    指證範圍，搜索現場相關證物，且主要搜索三樓通風設備（
    兌現現金管道）是否如證人所指述相同；（問：搜索結果如
    何？）答：搜索結果如證人柳淙堡初次警訊筆錄所載內容大
    致相符；（問：你是否搜索當天詢問證人柳淙堡？）答：不
    是。我是搜索前（18日凌晨）詢問證人柳淙堡；（問：警詢
    筆錄內容為何都有記載節錄錄影帶畫面？）答：因為柳淙堡
    等證人都製作兩次筆錄，第一次製作筆錄時沒有勘驗比對錄
    影帶畫面，第二次製作筆錄時就是用來比對錄影帶畫面中的
    人，是否為其本人，那是經由錄影帶交叉筆錄是否為柳淙堡
    本人進入臺南市○○區○○路2段61號之『寶貝熊超商』；
    （問：搜索時有無扣到證物？）答：有的，扣押物品目錄表
    均有記載；（問：警訊卷第70至78頁的現場照片，第79頁的
    監視系統節錄兌現現金畫面影像一覽表，第81至116頁節錄
    現場光碟畫面，是否你所製作的？）答：是的」等語在卷（
    見原審卷第二宗第113、114頁）。
  (六)此外並有現場監錄系統擷錄畫面影像一覽表、譯文表各乙份
    、扣押物品清單、目錄表、查扣賭博性電動玩具暫存保管條
    各乙份附卷及於現場查獲之如附表所示之物品扣案可稽（見
    警卷第64至67頁、偵卷第8至10頁）。
  (七)又原審同案被告林哲祺於民國94年8月起，向被告戊○○承
    租位在臺南市○○區○○路2段61號之「寶貝熊超商」，並
    自94年10月6日起至96年8月19日，在該超商內經營紳太電子
    遊戲，迄至96年8月20日起將該址超商及電子遊戲場頂讓予
    戊○○繼續經營，由林哲祺仍掛名擔任紳太電子遊戲場之登
    記負責人，亦有讓渡書、台南市政府營利事業登記證、電子
    遊戲場營業級別證、台南市政府建登字第09800254860號函
    各乙份附卷足憑（見原審1卷第103至105頁、原審2卷第2頁
    ）。
  (八)綜上各情參互觀之，本件罪證已明確，被告等犯行均堪以認
    定。渠等所辯無非事後畏罪卸責之詞，不足採信。至證人溫
    清木於偵查中證稱：「（問：警詢時你說你有換一次現金?
    ）我是跟警察講說二百分換二十瓶水；（問：警詢時你有提
    到跟超商換錢的過程?）因為警察跟我說承認他所寫的換錢
    過程，這樣才能趕快回去。當時我因為趕著送貨，才會承認
    」云云（見偵卷第24、25頁），顯與上開事證不合，要係事
    後迴護被告之詞，自不足採信。另證人即安中派出所警員郭
    漢章於審理中證稱：「（問：這個案子是否你承辦？）我是
    備勤的協辦人員，主辦人不是我；（問：你有無到現場搜索
    ？）沒有。（問：筆錄如何製作？）依照證人自由陳述所製
    作；（問：你所詢問的三位證人，詢問與製作是否同一人？
    ）不同人，本案是我負責詢問，由副所長製作筆錄」等語在
    卷（見院二卷第115頁），則顯不足採為有利被告等之認定
    ，併此敘明。
參、論罪科刑之理由
一、按95年7月1日起施行之修正刑法，基於一罪一罰，以實現刑
    罰公平原則之考量，將包含多數侵害法益行為，但科刑上僅
    論以一罪之連續犯及僅成立實質一罪之常業犯規定刪除。為
    避免流於嚴苛，原可單獨成罪之多數行為，苟依社會通念，
    認在刑罰上予以單純一罪評價，始符合刑罰公平原則者，自
    應僅總括地論以一罪，然其範圍之認定，須與修法之意旨相
    契合。所謂集合犯，係指犯罪構成要件之行為，依其本質、
    犯罪目的或社會常態觀之，常具有反覆、繼續實施之特性，
    此等反覆實行之行為，於自然意義上雖係數行為，但依社會
    通念，法律上應僅為一總括之評價，法律乃將之規定為一獨
    立之犯罪類型，而為包括一罪。故犯罪是否包括一罪之集合
    犯，客觀上應斟酌其法律規定文字之本來意涵、實現該犯罪
    目的之必要手段、社會生活經驗中該犯罪實行常態及社會通
    念等；主觀上則應視其是否出於行為人之一次決意，並秉持
    刑罰公平原則，加以判斷。本件被告戊○○、庚○○、丁○○、丙○○等人所犯數次在公眾得出入場所賭博財物之行為
    ，為實現牟利之犯罪目的，依吾人之生活經驗，其犯罪之實
    行，固以反覆、繼續為常態，然其賭博之時間係自96年9 月
    間起至96年10月間止，期間約為二月，賭博對象則包括蘇順
    保等人，其異時對不同交易對象之賭博行為，依社會通念，
    尚難評價為一罪，自不宜認係集合犯而僅成立包括一罪，是
    被告戊○○、庚○○、丁○○、丙○○等人所犯多次賭博之
    犯行，犯意各別，應分論併罰，公訴意旨認僅成立一罪，容
    有未洽，合先敘明。
二、核被告等所為，均係犯刑法第266條第1項前段之普通賭博罪
    。被告戊○○所犯7次賭博犯行，被告庚○○、丁○○、丙○○所犯各2次賭博犯行，各犯意個別，均應予分論併罰。
三、就被告等人間，於下列各次犯行，各有犯意聯絡及行為分擔
    ，均為共同正犯。
  (一)事實欄一、(一)於96年9月29日凌晨2時3分許之犯行，被告戊○○與不詳姓名已成年店員之間；於96年10月18日下午2時
    36 分許之犯行，被告戊○○與甲○○之間。
  (二)事實欄一、(二)於96年10月1日下午9時17分許，96年10月8日
    下午10時38分之犯行，被告戊○○與丁○○之間；於96年10
    月17日下午11時14分許之犯行，被告戊○○與丙○○、庚○○之間。
  (三)事實欄一、(三)於96年10月10日下午11時21分許之犯行，被告
    戊○○與丙○○、庚○○之間。
  (四)事實欄一、(四)於96年10月18日上午9時51分許之犯行，被告
    戊○○與己○○之間。
肆、撤銷原判之理由
一、原審以被告事證已臻明確，因予論罪科刑，固非無見，惟查
    ：(1)原審就被告戊○○、庚○○、丁○○、丙○○等人所犯
    數次賭博犯行，認係屬集合犯，已有未合；(2)依後所述，就
    被告乙○○部分，其犯行尚屬不能證明，原審疏未詳查，致
    認被告六人與乙○○係共同正犯，尚有未合；(3)被告戊○○
    、己○○、庚○○、丁○○、甲○○及丙○○等6人，除上
    開論罪科刑之犯行外，其餘被訴之刑法第266條第1項之罪，
    依後所述，均屬不能證明，原審疏未詳查，併予論罪，亦有
    未合。
二、被告上訴意旨，均否認犯罪，檢察官上訴意旨以被告等人併
    犯刑法第268條之罪，指摘原判決不當，均為無理由，然原
    判決既有上開可議之處，自屬無可維持，應由本院將原判決
    撤銷改判。爰審酌被告等人，除被告庚○○有竊盜前科，素
    行欠佳，餘均無刑事犯罪前科，素行尚佳，有台灣高等法院
    被告前案紀錄表在卷足憑，渠等犯罪結果，助長社會賭博風
    氣，違反善良風俗，又被告戊○○係負責人，其餘被告等僅
    係其受雇人，並參酌渠等犯罪後之態度等一切情狀，分別量
    處如主文所示之刑，及就被告戊○○、庚○○、丁○○、丙○○部分定應執行刑，並均諭知易服勞役之折算標準。又扣
    案之附表所示之物品，均係被告戊○○所有，或係供本案共
    同犯罪所用之物，或屬賭檯上即機具內之財物（詳如備註欄
    所示），均應依法宣告沒收；另賽馬雙人座機具2台（含IC
    板4塊）及小瑪莉機具7台（含IC板7塊），係當場賭博之器
    具，應依刑法第266條第2項沒收。至其餘扣案物品，因與
    本件無關，爰未諭知沒收，附此敘明。
伍、無罪部分
一、公訴意旨另以：被告戊○○自95年10月間至96年10月間起僱
    傭與之有賭博財物犯意聯絡之店員即被告乙○○，在上開遊
    戲埸內擔任為賭客開分及洗分、兌換現金之工作，因認被告
    乙○○亦涉犯刑法第266條第1項之在公眾得出入之場所賭博
    及刑法第268條之意圖營利聚眾賭博罪嫌。
二、按不能證明被告犯罪者，應諭知無罪之判決。又犯罪事實應
    依證據認定之，無證據不得認定犯罪事實，刑事訴訟法第
    301條第1項、第154條第2項分別定有明文。再事實之認定，
    應憑證據，如未能發現相當證據，或證據不足以證明，自不
    能以推測或擬制之方法，以為裁判基礎；被告否認犯罪事實
    所持之辯解，縱屬不能成立，仍非有積極證據足以證明其犯
    罪行為，不得遽為有罪之認定；又所謂認定犯罪事實之證據
    ，係指足以認定被告確有犯罪行為之積極證據而言，而認定
    犯罪事實所憑之證據，雖不以直接證據為限，間接證據亦包
    括在內，然而無論直接或間接證據，其為訴訟上之證明，須
    於通常一般人均不致有所懷疑，而得確信其為真實之程度，
    始得據之為有罪之認定，倘其證明尚未達到此一程度，而有
    合理懷疑存在時，自應對被告為有利之認定，而為無罪判決
    之諭知。
三、公訴人認定被告乙○○涉犯上開犯行，係以被告乙○○於警
    詢及偵查中之證述、證人於偵查中之證述、扣案之機具、物
    品及賭資、及照片等為其論據。訊據被告乙○○辯稱從未兌
    換現金予客人，只有兌換積分卡，查獲當天雖在現場，但並
    未兌換現金予客人，不足以認定伊有參與賭博犯行等語。
四、經查，由卷附之賭客即證人柳淙堡等4人所證述之上開兌換
    現金之現場照片、現場監錄系統擷錄畫面、影像一覽表及譯
    文表等證據以觀，並無被告乙○○兌換賭金之行為，且證人
    即賭客柳淙堡、溫清木、林文彬及蘇順保等人亦未證稱係由
    被告乙○○為其等兌換賭金之行為，足認被告乙○○上開辯
    詞，非屬虛妄。此外依卷內證據所示，並無其他證據足證被
    告乙○○參與本件賭博犯行，尚難僅憑乙○○係受僱於戊○○，或被告乙○○於案發時在場，或戊○○等6人間有上揭
    賭博犯行，即遽以推認被告乙○○亦涉犯刑法第266條之賭
    博罪，或第268條之意圖營利聚眾賭博罪。
五、綜上所述，被告乙○○上開被訴刑法第266條及第268條之犯
    行，公訴人所提出之證據及指出之證明方法，尚不足為被告
    有罪之證明，或說服本院形成被告為有罪之心證。此外，復
    查無其他積極證據足資證明被告確有公訴人所指犯行，應認
    為不能證明被告乙○○犯罪，自應為被告無罪之諭知。
六、原判決未予詳查，並仔細勾稽，即遽認被告乙○○所為，係
    犯刑法第266條之賭博罪。依上說明，自有未當。是檢察官
    上訴意旨認被告乙○○另犯刑法第268條之罪，雖無理由，
    惟被告上訴否認犯罪，則為有理由，自應由本院將原判決關
    於被告乙○○部分撤銷改判，而為無罪諭知。
陸、不另為無罪諭知部分：
一、公訴意旨另以：被告等6人前開所為，尚具有意圖營利聚眾
    賭博之犯意聯絡及犯行，另涉犯刑法第268條之意圖營利聚
    眾賭博罪云云。惟查刑法第266條第1項之普通賭博罪所處罰
    者，係從自己賭博行為獲得利益，而同法第268條所處罰者
    ，為從供給賭博場所或聚眾賭博行為中，獲取利益（即聚賭
    抽頭之意圖），並非自其自己賭博行為獲利。故本件被告等
    利用賭博性電子遊戲機不確定之輸贏機率，與不特定之賭客
    賭博財物，以該賭博性電子遊戲機出現之偶然事實決定勝負
    ，性質上係利用賭博性電子遊戲機，與不特定之賭客對賭，
    尚難認有上開抽頭之營利意圖，無從成立刑法第268條之意
    圖營利供給賭博場所及聚眾賭博罪【按此有司法院79年12月
    4日（79）廳刑1字第1388號法律座談會研究意見可資參照】
    。縱雖店家擺設電動賭博機具供人投幣玩樂，依機器之設計
    結構，店家勝率較高，惟其輸贏之或然率仍屬不確定，其性
    質係以該機器代替自己，與人在公眾得出入之場所賭博，與
    意圖營利供給賭博場所或聚眾賭博，係由他人賭博，性質上
    仍有不同。復參以我國刑法於95年7月1日修正施行前，經營
    電子遊戲場而從事賭博犯行者，於司法實務上均係適用修正
    施行前刑法第267條常業賭博罪論處，而非同法第268條之意
    圖營利提供場所或聚眾賭博罪，亦即司法實務上均認擺設電
    玩者，係以電子遊戲機與把玩者對賭，並藉以圖利營生。雖
    前開常業賭博罪之規定，於95年7月1日刑法修正施行後，業
    已廢除而無從適用，然擺設電玩對賭者，其行為應無僅因該
    法律修正，而改變其性質成為意圖營利提供賭博場所或聚眾
    賭博之理，故檢察官此部分所論，尚有未合。因認被告等此
    部分被訴犯罪均不能證明，惟此部分既經檢察官認為與前揭
    論罪之賭博罪間，具有想像競合犯之裁判上一罪關係，爰不
    另為無罪之諭知，附此敘明。
二、公訴意旨另以：被告戊○○、己○○、庚○○、丁○○、甲○○及丙○○等6人，除有上開論罪科刑之犯行外，自94 年
    10月間起即基於在公眾得出入場所賭博之犯意，在上開之公
    眾得出入之場所，設置電子遊戲機「賽馬雙人座」2台及「
    小瑪莉」7台、總計9台，供不特定賭客與之賭博財物，，並
    自95年10月至96年10月間起，以每月新台幣（下同）2萬元
    之代價陸續僱用與之有共同犯意聯絡之店員己○○、庚○○
    、丁○○、甲○○及丙○○、乙○○，由上開店員負責現場
    兌換代幣、開分及洗分、兌換現金，供不特定之人把玩上述
    電子遊戲機台而賭博財物，因認被告等6人亦涉犯刑法第266
    條第1項之在公眾得出入之場所賭博及刑法第268條之意圖營
    利聚眾賭博罪罪嫌。惟查，被告戊○○及己○○、庚○○、
    丁○○、甲○○及丙○○等6名被告所涉犯之賭博犯行，除
    前揭於事實欄中所認定之各次賭博犯行外，並無其他證據足
    以證明被告等人另涉犯賭博犯行，尚難僅憑戊○○等6人間
    有上揭賭博犯行，即遽以推認於前揭期間內亦涉犯刑法第
    266 條之賭博罪，或第268條之意圖營利聚眾賭博罪，另被
    告乙○○部分，依前所述，亦無證據足資證明其有何賭博犯
    行，自難謂被告戊○○與乙○○有何共同賭博犯行，是認被
    告等此部分被訴犯罪均不能證明，惟此部分既經檢察官認為
    與前揭論罪之賭博罪間，具有想像競合犯之裁判上一罪關係
    ，爰不另為無罪之諭知，附此敘明。
柒、論罪法條
一、刑事訴訟法第369條第1項前段、第364條、第301條第1項、
    第299條第1項前段。
二、刑法第28條、第266條第1項前段、第2項、第51條第7款、第
    42條第3項前段、第38條第1項第2款、刑法施行法第1條之1
    。
本案經檢察官羅清溪到庭執行職務。
中    華    民    國    98    年    12    月    29    日
                  刑事第四庭    審判長法  官  吳志誠
                                      法  官  彭喜有
                                      法  官  羅心芳
以上正本證明與原本無異。
不得上訴。
                                      書記官  蔡振豐
中    華    民    國    98    年    12    月    30    日
附錄所犯法條：
刑法第266條第1項:
在公共場所或公眾得出入之場所賭博財物者，處1,000元以下罰金
。但以供人暫時娛樂之物為賭者，不在此限。
附表：
 ┌───┬─────────┬────┬───────┐
 │編  號│物   品   名   稱 │數    量│備          註│
 ├───┼─────────┼────┼───────┤
 │1     │代幣              │2230枚  │在賭檯即機具內│
 │      │                  │        │之財物        │
 ├───┼─────────┼────┼───────┤
 │2     │營業結帳袋        │8個     │供犯罪所用之物│
 ├───┼─────────┼────┼───────┤
 │3     │吸塵器            │1台     │供犯罪所用之物│
 ├───┼─────────┼────┼───────┤
 │4     │電腦主機          │3台     │供犯罪所用之物│
 ├───┼─────────┼────┼───────┤
 │5     │監視器分配器      │3台     │供犯罪所用之物│
 ├───┼─────────┼────┼───────┤
 │6     │電子鎖搖控器      │9個     │供犯罪所用之物│
 ├───┼─────────┼────┼───────┤
 │7     │暗格內塑膠杯      │3個     │供犯罪所用之物│
 ├───┼─────────┼────┼───────┤
 │8     │暗格內塑膠蓋      │1個     │供犯罪所用之物│
 ├───┼─────────┼────┼───────┤
 │9     │櫃台內塑膠杯      │2個     │供犯罪所用之物│
 ├───┼─────────┼────┼───────┤
 │10    │櫃台內塑膠蓋      │5個     │供犯罪所用之物│
 ├───┼─────────┼────┼───────┤
 │11    │機台營業帳冊細目  │52本    │供犯罪所用之物│
 ├───┼─────────┼────┼───────┤
 │12    │營業帳目單        │9張     │供犯罪所用之物│
 ├───┼─────────┼────┼───────┤
 │13    │員工上下班打卡表  │40張    │供犯罪所用之物│
 └───┴─────────┴────┴───────┘

司法院資訊處製作；財團法人民間司法改革基金會備份。
